【裁判字號】    97,訴,4463
【裁判日期】    980413
【裁判案由】    毒品危害防制條例
【裁判全文】
臺灣臺中地方法院刑事判決              97年度訴字第4463號
公  訴  人  臺灣臺中地方法院檢察署檢察官
被      告  甲○○
上列被告因毒品危害防制條例案件，經檢察官提起公訴（97年度
毒偵字第5139號），被告於準備程序就被訴事實為有罪之陳述，
經本院合議庭裁定由受命法官改依簡式審判程序審理，判決如下
：
    主    文
甲○○施用第一級毒品，累犯，處有期徒刑拾月。
扣案之海洛因壹包（淨重零點壹壹玖柒公克、驗餘淨重零點壹壹
參參公克），沒收銷燬之；注射針筒壹支，沒收。
    犯罪事實
一、甲○○曾於民國91年間因施用毒品案件，經依臺灣屏東地方
    法院裁定送觀察、勒戒後，認無繼續施用毒品之傾向，於91
    年11月27日執行完畢釋放，業由臺灣屏東地方法院檢察署檢
    察官以91年毒偵字第1422號為不起訴處分確定；復於前開觀
    察、勒戒執行完畢後5年內之93年間，因施用第一、二毒品
    犯行，經臺灣屏東地方法院以93年度訴字第294號判處有期
    徒刑8月、4月，應執行有期徒刑10月確定，於94年10月17日
    執行完畢。詎其仍不知悔改，又基於施用第一級毒品海洛因
    之犯意，於97年9月20日中午12時許，在臺中市○○路上「
    肯德基速食店」之廁所內，以將海洛因置於針筒內摻水稀釋
    後注射靜脈血管之方式，施用第一級毒品海洛因1次。嗣於
    97年9月22日凌晨3時35分許，在臺中市○區○○路154號前
    為警查獲，並扣得甲○○所有供施用之海洛因1包（淨重0.1
    197公克、驗餘淨重0.1133公克）及其所有供施用海洛因之
    注射針筒1支。
二、案經臺中市警察局第二分局報請臺灣臺中地方法院檢察署檢
    察官偵查起訴。
一、認定犯罪事實所憑之證據及理由
(一)、被告甲○○於警詢、偵查中及本院審理時之自白。
(二)、中山醫學大學附設醫院檢驗科藥物檢測中心尿液檢驗報告1
    份（被告尿液確呈海洛因代謝後之嗎啡陽性反應）、行政院
    衛生署草屯療養院草療鑑字第0971000265號鑑定書1份（扣
    案之白色粉末確係海洛因）。
(三)、扣案之海洛因1包（淨重0.1 197公克、驗餘淨重0.1133公克
    ）、注射針筒1支。
(四)、被告曾於91年間因施用毒品案件，經依臺灣屏東地方法院裁
    定送觀察、勒戒後，認無繼續施用毒品之傾向，於91年11月
    27日執行完畢釋放；復於前開觀察、勒戒執行完畢後5年內
    之93年間，因施用第一、二毒品犯行，經臺灣屏東地方法院
    以93年度訴字第294號判處有期徒刑8月、4月，應執行有期
    徒刑10月確定，於94年10月17日執行完畢，有臺灣高等法院
    被告前案紀錄表及臺灣臺中地方法院刑案資料查註紀錄表各
    1份在卷可憑。被告此次施用第一級毒品之犯行，雖在上開
    觀察、勒戒執行完畢5年後再犯，惟按毒品危害防制條例於
    92年7月9日修正公布，自93年1月9日施行，其中第20條、第
    23條將施用毒品之刑事處遇程序，區分為「初犯」及「5 年
    內再犯」、「5年後再犯」，依其立法理由之說明：「初犯
    」，經觀察、勒戒或強制戒治後，應為不起訴處分或不付審
    理之裁定；經觀察、勒戒或強制戒治執行完畢釋放後，「5
    年內再犯」者，因其再犯率甚高，原實施之觀察、勒戒及強
    制戒治既已無法收其實效，爰依法追訴或裁定交付審理。至
    於經觀察、勒戒或強制戒治執行完畢釋放後，「5年後再犯
    」者，前所實施之觀察、勒戒或強制戒治已足以遮斷其施用
    毒品之毒癮，為期自新及協助其斷除毒癮，仍適用「初犯」
    規定，先經觀察、勒戒或強制戒治之程序。從而依修正後之
    規定，僅限於「初犯」及「5年後再犯」2種情形，始應先經
    觀察、勒戒或強制戒治程序。倘被告於5年內已再犯，經依
    法追訴處罰，縱其第3次（或第3次以上）再度施用毒品之時
    間，在初犯經觀察、勒戒或強制戒治執行完畢釋放5年以後
    ，已不合於「5年後再犯」之規定，且因已於「5年內再犯」
    ，顯見其再犯率甚高，原實施觀察、勒戒或強制戒治，已無
    法收其實效，即應依該條例第10條處罰（最高法院95年度第
    7次刑事庭會議決議參照）。本件被告既曾於觀察、勒戒執
    行完畢釋放後5年內之93年間再犯施用毒品罪，而經判刑確
    定與執行完畢，顯見其再犯率甚高，原實施觀察、勒戒，已
    無法收其實效，則其本次之施用第一級毒品犯行，仍應依法
    追訴處罰。
二、論罪科刑
(一)、核被告所為，係犯毒品危害防制條例第10條第1項之施用第
    一級毒品罪。被告持有第一級毒品之低度行為，為其施用第
    一級毒品之高度行為所吸收，不另論罪。
(二)、查被告曾93年間，因施用第一、二毒品犯行，經臺灣屏東地
    方法院判處有期徒刑8月、4月，應執行有期徒刑10月確定，
    於94年10月17日執行完畢，此有臺灣高等法院被告前案紀錄
    表及臺灣臺中地方法院檢察署刑案資料查註紀錄表在卷可參
    ，其於前案有期徒刑執行完畢後，5年內故意再犯本件有期
    徒刑以上之罪，為累犯，應依刑法第47條第1項之規定加重
    其刑。
(三)、爰審酌被告犯罪之動機、目的、手段、其品行及智識程度、
    所犯施用毒品罪，為自戕之病態行為、及其犯後坦承犯行，
    態度良好等一切情狀，量處如主文所示之刑。
(四)、扣案之海洛因1包（淨重0.1 197公克、驗餘淨重0.1133公克
    ），係查獲之第一級毒品，應依毒品危害防制條例第18條第
    1 項前段之規定諭知沒收銷燬之；另扣案之注射針筒1支係
    被告所有供施用海洛因之物，業據被告供述明確，爰依刑法
    第38條第1項第2款之規定宣告沒收。
三、適用之法律
(一)、刑事訴訟法第273條之1第1項、第299條第1項前段。
(二)、毒品危害防制條例第10條第1項、第18條第1項前段。
(三)、刑法第11條、第47條第1項、第38條第1項第2款。
中    華    民    國    98    年     4    月    13    日
                  刑事第九庭    法  官  簡源希
上為正本係照原本作成。
如不服本判決應於收受判決後10日內向本院提出上訴書狀，並應
敘述具體理由；其未敘述上訴理由者，應於上訴期間屆滿後20日
內向本院補提理由書（均須按他造當事人之人數附繕本）「切勿
逕送上級法院」。
                                書記官  黃雅青
中    華    民    國    98    年     4    月    13    日
附錄論罪科刑法條：
毒品危害防制條例第10條第1項
施用第一級毒品者，處 6 月以上 5 年以下有期徒刑。


司法院資訊處製作；財團法人民間司法改革基金會備份。
